臺灣嘉義地方法院刑事判決
111年度易字第159號
公  訴  人  臺灣嘉義地方檢察署檢察官
被      告  吳哲豪



上列被告因竊盜案件，經檢察官聲請逕以簡易判決處刑（110 年
度偵字第9857號），就民國110 年9 月6 日2 時許部分，本院認
不應以簡易判決處刑（原簡易案件案號：110 年度嘉簡字第1213
號），改依通常程序審理，本院判決如下：
    主    文
吳哲豪無罪。
    理    由
一、公訴意旨略以：被告吳哲豪意圖為自己不法之所有，基於竊
　　盜之犯意，於民國110 年9 月6 日2 時許，持客觀上足對人
　　之生命、身體、安全構成威脅，具有危險性之鋼彈空氣槍（
　　參警卷第31-40 頁經測試不具殺傷力，下稱空氣槍）及六角
　　扳手各1 支，前往嘉義市○區○○路000 號「戴德森醫療財
　　團法人嘉義基督教醫院」（下稱嘉義基督教醫院）倪傑大樓
　　第2 區機車停車場，乘四下無人之際，接續以上述空氣槍朝
　　裝設於停車場之兌幣機面板射擊鋼彈，及以六角扳手敲鑿兌
　　幣機鎖孔等方式，企圖破壞兌幣機面板等防護設備後，竊取
　　兌幣機內之現金，其後因無法將該面板及鎖孔破壞而不遂（
　　毀損部分未據告訴，參警卷第12頁；嘉簡卷第33頁）。因認
　　被告涉犯刑法第321 條第2 項、第1 項第3 款之攜帶兇器竊
　　盜未遂罪嫌等語。
二、按法院認為應科拘役、罰金或應諭知免刑或無罪之案件，被
    告經合法傳喚無正當理由不到庭者，得不待其陳述逕行判決
    ，刑事訴訟法第306 條定有明文。查：本件定於111 年5 月
　　3 日行審判程序，該審判期日傳票已於同年3 月30日寄存送
　　達於被告之戶籍地址「臺北市○○區○○里0 鄰○○路000
　　號4 樓」所在之臺北市政府警察局信義分局吳興派出所，此
　　有卷內之本院送達證書、個人戶籍資料查詢結果、臺灣高等
　　法院在監在押全國紀錄表各1 份可稽，自寄存之日起經10日
　　而生送達之效力，合於審判期日傳票至遲應於5 日前送達之
　　就審期間規定，被告業經合法傳喚，惟無正當理由未於審判
　　期日到庭，且本院認本件應諭知無罪，揆諸上開規定，爰不
    待其陳述，逕為一造辯論判決，合先敘明。　　　　
三、按犯罪事實應依證據認定之，無證據不得認定犯罪事實；不
    能證明被告犯罪者應諭知無罪之判決，刑事訴訟法第154 條
    第2 項、第301 條第1 項分別定有明文。次按認定犯罪事實
    所憑之證據，雖不以直接證據為限，間接證據亦包括在內；
    然無論直接或間接證據，其為訴訟上之證明，須於通常一般
    之人均不致於有所懷疑，而得確信其為真實之程度者，始得
    據之為有罪之認定，倘其證明尚未達到此一程度，而有合理
    性懷疑之存在時，即難遽採為不利被告之認定（最高法院76
　　年度台上字第4986號判例可供參照）。又檢察官對於起訴之
　　犯罪事實，應負提出證據及說服之實質舉證責任。倘其所提
　　出之證據，不足為被告有罪之積極證明，或其指出證明之方
　　法，無從說服法院以形成被告有罪之心證，基於無罪推定之
　　原則，自應為被告無罪判決之諭知，刑事妥速審判法第6 條
　　亦有明文。另按犯罪事實之認定，係據以確定具體的刑罰權
　　之基礎，自須經嚴格之證明，故其所憑之證據不僅應具有證
　　據能力，且須經合法之調查程序，否則即不得作為有罪認定
　　之依據。倘法院審理之結果，認為不能證明被告犯罪，而為
　　無罪之諭知，即無前揭第154 條第2 項所謂「應依證據認定
　　」之犯罪事實之存在。因此，同法第308 條前段規定，無罪
　　之判決書只須記載主文及理由。而其理由之論敘，僅須與卷
　　存證據資料相符，且與經驗法則、論理法則無違即可，所使
　　用之證據亦不以具有證據能力者為限，即使不具證據能力之
　　傳聞證據，亦非不得資為彈劾證據使用。故無罪之判決書，
　　就傳聞證據是否例外具有證據能力，本無須於理由內論敘說
　　明（最高法院100 年度台上字第2980號判決參照）。
四、又刑法上之未遂犯，必須已著手於犯罪行為之實行而不遂，
　　始能成立，刑法第25條第1 項定有明文。所謂著手於犯罪行
　　為之實行，係指對於構成犯罪要件之行為，已開始實行者而
　　言，若於著手此項要件行為以前之準備行動，係屬預備行為
　　，除法律有處罰預備犯之明文，應依法處罰外，不能遽以未
　　遂犯罪論擬。而刑法第321條第1項之加重竊盜罪，為同法第
　　320 條第1 項普通竊盜罪之加重條文，自係以行為人已著手
    於竊取他人之動產，為加重竊盜犯罪之實行，至該條第1 項
    各款所列情形，不過為犯竊盜罪之加重條件，如僅著手於該
    項加重條件之行為，而未著手搜取財物，仍不能以加重竊盜
    未遂論（最高法院87年度台上字第3902號、88年度台非字第
　　221 號、109 年度台非字第36號判決意旨參照）。
五、公訴意旨認上開被告涉犯刑法第321 條第2 項、第1 項第3
　　款之攜帶兇器竊盜未遂罪嫌，無非係以：㈠被告之供述；㈡
　　告訴人即管領人王國翊之指訴；㈢自願受搜索同意書、嘉義
　　市政府警察局第二分局搜索扣押筆錄、扣押物品目錄表暨清
　　單；㈣監視器影像擷取、查獲現場照片等資為論據。
六、經查：被告於前揭時間，持鋼彈空氣槍與六角扳手各1 支，
　　在醫院倪傑大樓第2 區機車停車場，企圖破壞兌幣機面板之
　　防護設備，接續以空氣槍朝停車場之兌幣機面板射擊鋼彈，
　　及以六角扳手敲鑿兌幣機鎖孔，惟無法將該面板及鎖孔破壞
　　乙節，業據被告供述在卷，且經告訴人王國翊指訴明確，復
　　有自願受搜索同意書、嘉義市政府警察局第二分局搜索扣押
　　筆錄、扣押物品目錄表暨清單、監視器影像擷取、查獲現場
　　照片在卷可稽（見警卷第20-24 頁、第41-44 頁、第49頁；
　　偵卷第12頁、第19-20 頁；嘉簡卷第9 頁）。此部分事實，
　　應堪認定。而觀諸前揭現場照片可見，兌幣機面板與鎖孔之
　　極小面積掉漆微凹，僅影響小部分美觀，並未遭打開或以其
　　他方式取得其內金錢之跡象（參警卷第43-44 頁）。告訴人
　　王國翊亦稱未損害面板及鎖頭主體，表示兌幣機器仍可正常
　　使用、不需修理等語（見警卷第11頁；嘉簡卷第23頁、第33
　　頁本院公務電話紀錄表），益可知上開兌幣機功能運作正常
　　，客觀上既未遭被告破壞，自更無可能開啟以搜尋財物。則
　　被告接連嘗試破壞該兌幣機面板與鎖頭未果，僅著手於加重
　　條件之行為，尚不足以證明被告已著手於竊盜搜取財物之行
　　為，依前揭規定與說明，自不能率以加重竊盜未遂論處。
七、綜上所述，公訴人就被告此部分攜帶兇器竊盜未遂罪嫌，所
　　為證明方法，尚未達於通常一般之人均不致有所懷疑而得確
　　信其為真實之程度，自無從說服本院形成有罪之心證。此外
　　，復查無其他積極證據足資證明此部分被告有公訴意旨所指
　　之犯行，揆諸首揭法條、判例要旨及說明，基於無罪推定之
　　原則，應為被告無罪之諭知，以示慎審。
據上論斷，應依刑事訴訟法第452 條、第301 條第1 項、第306
條，判決如主文。
本案經檢察官陳睿明聲請以簡易判決處刑，由檢察官陳則銘到庭
實行公訴。
中　　華　　民　　國　　111 　年　　5 　　月　　17　　日
                  刑事第二庭    法  官  王品惠
以上正本證明與原本無異。
如不服本判決應於收受判決後20日內向本院提出上訴書狀，並應
敘述具體理由；其未敘述上訴理由者，應於上訴期間屆滿後20日
內向本院補提理由書（均須按他造當事人之人數附繕本）「切勿
逕送上級法院」。告訴人或被害人如對於本判決不服者，應具備
理由請求檢察官上訴，其上訴期間之計算係以檢察官收受判決正
本之日期為準。
中　　華　　民　　國　　111 　年　　5 　　月　　17　　日
                                書記官  李振臺